臺灣臺中地方法院刑事判決
110年度交訴字第334號
公  訴  人  臺灣臺中地方檢察署檢察官
被      告  許庭翔



上列被告因肇事逃逸罪案件，經檢察官提起公訴（110年度撤緩
偵字第324號），被告就被訴肇事逃逸事實為有罪之陳述，經告
知簡式審判程序意旨，並聽取當事人之意見後，改依簡式審判程
序審理，本院判決如下：
    主    文
許庭翔駕駛動力交通工具發生交通事故，致人傷害而逃逸，處有
期徒刑陸月，如易科罰金，以新臺幣壹仟元折算壹日。
    犯罪事實
一、許庭翔於民國109年4月4日19時23分許，駕駛車牌號碼000—3
    821號自用小貨車(起訴書誤載為自小客貨車)，沿臺中市豐
    原區圓環北路一段由東往西方向行駛，行經臺中市豐原區中
    山路、圓環北路1段路口，本應注意行車速度不得超過規定
    之最高速限，而依當時之天候晴、夜間有照明、路面鋪設柏
    油、路面乾燥無缺陷、無障礙物，視距良好等情況，並無不
    能注意之情事，以時速約60公里之速度超速行駛（該處速限
    50公里）進入上開路口，適張雙虹騎乘車牌號碼000-0000號
    普通重型機車沿圓環西路由西往東方向行駛至該路口，行經
    設有行車管制號誌之交岔路口，未依兩段方式進行左轉，兩
    車因而發生碰撞，致張雙虹人車倒地，受有前胸壁挫傷、陰
    道及女陰無異物撕裂性傷口、會陰部撕裂傷、尾骨挫傷等傷
    害（許庭翔涉過失傷害部分，未據告訴）；詎許庭翔知悉其
    駕駛動力交通工具發生交通事故致人受傷，不得任意逃逸離
    去，竟未停留於現場報警或協助救護，亦未留下任何聯絡方
    式，即另基於駕駛動力交通工具發生交通事故致人傷害而逃
    逸之犯意，逕行駕駛上開自用小貨車逃離現場。嗣經警依行
    車紀錄器畫面，循線查悉上情。
二、案經張雙虹訴由臺中市政府警察局豐原分局報告臺灣臺中地
    方檢察署檢察官偵查起訴。 
    理    由
一、上開犯罪事實迭據被告許庭翔坦承不諱（見偵19368號卷第2
    2至24頁、第112頁，本院卷第75頁），並經證人即告訴人張
    雙虹於警詢時指述明確（見偵19368號卷第26頁），復有偵1
    9368號卷所附之臺中市政府警察局豐原分局豐原派出所職務
    報告(第19頁)、道路交通事故現場圖(第31頁)、道路交通事
    故調查報告表㈠及㈡(第33至35頁)、肇事現場及車損照片(第4
    7至75頁)、行車紀錄器錄影翻拍照片(第81至85頁)、告訴人
    之衛生福利部豐原醫院診斷證明書(第87至91頁)、AYP-3821
    號自用小貨車車籍查詢資料(第93頁)，足徵被告之自白確與
    事實相符，可以採信。
二、又按刑法第185條之4之肇事逃逸罪，其客觀構成要件為行為
    人駕駛動力交通工具肇事，且致人死傷而逃逸，主觀要件則
    係行為人對致人死傷之事實有所認識，並進而決意擅自逃離
    肇事現場，即足當之（最高法院97年度台上字第4456號判決
    要旨參照）；刑法第185條之4之駕駛動力交通工具肇事致人
    死傷而逃逸罪，其立法目的係為維護交通，增進行車安全，
    促使當事人於事故發生時，能對被害人即時救護，俾減少死
    傷，以保護他人權益並維護社會秩序。而上開條文所謂「逃
    逸」係指逃離肇事現場而逸走之行為，故駕駛人於肇事致人
    死傷時應有「在場之義務」。從而，肇事駕駛人雖非不得委
    由他人救護，然仍應留置現場等待或協助救護，並確認被害
    人已經獲得救護，或無隱瞞而讓被害人、執法人員或其他相
    關人員得以知悉其真實身分、或得被害人同意後始得離去。
    若自認被害人並未受傷或傷勢無礙，即可不待確認被害人已
    否獲得救護，亦不等候檢、警等相關執法人員到場處理善後
    事宜，即得自行離去，自非該法條規範之意旨。堪認上揭條
    文規範意旨尚包括使被害人、執法人員或其他相關人員得以
    查明肇事者無疑。是縱然駕駛人肇事後曾短暫停留現場，惟
    駕駛人既未留置現場等待或協助救護，亦未留下任何資料以
    供警方查明肇事責任，即擅離肇事現場，自應依刑法第185
    條之4肇事逃逸罪論處（最高法院106年度台上字第373號判
    決意旨參照）。經查，被告於本院審理時自承：撞到告訴人
    後，並沒有告知告訴人我的姓名、電話等連絡方式，也沒有
    報警或叫救護車，也沒有詢問告訴人可否離開等語（見本院
    卷第75頁），告訴人亦於警詢時指稱：被告完全沒有下車、
    停留及處理等語（見偵卷第26頁），足徵被告應知其駕駛動
    力交通工具發生交通事故致人受傷，然其竟未停留現場報警
    處理或協助就醫，復未向告訴人表明身分或經對方同意，即
    逕行離去，是被告確有逃逸之行為及犯意甚明，揆諸上開說
    明，自該當肇事逃逸之主、客觀要件。從而，本案事證明確
    ，被告犯行堪以認定，應依法論科。
三、論罪科刑
㈠、本件被告行為後，刑法第185條之4於110年5月28日修正公 布
    ，並於同年月30日施行。修正前刑法第185條之4原規定：「
    駕駛動力交通工具肇事，致人死傷而逃逸者，處1年以上7年
    以下有期徒刑。」修正後刑法第185條之4則規定：「駕駛動
    力交通工具發生交通事故，致人傷害而逃逸者，處6月以上5
    年以下有期徒刑；致人於死或重傷而逃逸者，處1年以上7年
    以下有期徒刑（第1項）。犯前項之罪，駕駛人於發生交通
    事故致人死傷係無過失者，減輕或免除其刑（第2項）。」)
    ，修正後刑法第185條之4依行為人對法益侵害程度及結果為
    （普通）傷害、重傷害或死亡之不同，科以不同法定刑度，
    其中致人傷害而逃逸之法定刑，由修正前之「處1年以上7年
    以下有期徒刑」，修正為「處6月以上5年以下有期徒刑」刑
    度，法定刑已較修正前輕，自應以修正後之刑法第185條之4
    之規定較有利於被告。
㈡、核被告所為，係犯修正後刑法第185條之4第1項前段之駕駛動
    力交通工具發生交通事故致人傷害而逃逸罪。又本案交通事
    故之發生，乃肇因於被告超速行駛致遇狀況煞閃不及所致，
    此有臺中市車輛行車事故鑑定委員會鑑定意見書在卷可證(
    見本院卷第49至50頁)，其過失責任甚為明確，自無刑法第1
    85條之4第2項減輕或免除其刑規定之適用，併此敘明。
㈢、按被告構成累犯之事實及應加重其刑之事項，均應由檢察官
    主張並具體指出證明之方法後，經法院踐行調查、辯論程序
    ，方得作為論以累犯及是否加重其刑之裁判基礎（最高法院
    110年度台上大字第5660號裁定參照）。經查，本案起訴書
    既未記載被告構成累犯之事實，亦未請求對本案犯行依累犯
    規定加重其刑，此有起訴書附卷可查，是依前揭說明，審酌
    檢察官並未就被告是否構成累犯、應以累犯規定加重其刑等
    事項為任何主張，以及落實中立審判之本旨、保障被告受公
    平審判之權利，爰不職權調查、認定被告是否構成累犯以及
    有無依累犯規定加重其刑之必要，但仍依刑法第57條第5款
    規定，將被告可能構成累犯之前科、素行資料列為本案犯行
    之量刑審酌事由，而對被告所應負擔之罪責予以充分評價，
    附此敘明。
㈣、爰以行為人之責任為基礎，審酌被告前有公共危險案件，經
    法院論罪科刑及執行完畢之紀錄，此有臺灣高等法院被告前
    案紀錄表在卷可查，其於發生交通事故後竟未對受傷之告訴
    人予以救助，或報警處理，反逕行駛離，所為殊值非難，兼
    衡及被告始終坦承犯行，業與告訴人和解，並已全額賠償告
    訴人，此有本院公務電話紀錄表在卷可稽(見本院卷第79頁)
    ，犯後態度良好，及其過失程度、告訴人所受傷害，於本院
    自述之智識程度、工作、家庭生活經濟狀況（見本院卷第76
    頁)等一切情狀，量處如主文所示之刑，並諭知易科罰金之
    折算標準。
據上論斷，應依刑事訴訟法第273條之1第1項、第299條第1項前
段，判決如主文。
本案經檢察官黃秋婷提起公訴，檢察官何建寬到庭執行職務。
中　　華　　民　　國　　111 　年　　 6　　月　　30　　日
                  刑事第十五庭  法  官  張雅涵
以上正本證明與原本無異。
如不服本判決應於收受判決後20日內向本院提出上訴書狀，並應
敘述具體理由；其未敘述上訴理由者，應於上訴期間屆滿後20日
內向本院補提理由書（均須按他造當事人之人數附繕本）「切勿
逕送上級法院」。
告訴人或被害人如不服判決，應備理由具狀向檢察官請求上訴，
上訴期間之計算，以檢察官收受判決正本之日起算。
                                書記官  曾惠雅
中　　華　　民　　國　　111 　年　 　6　　月　　30　  日
附錄本案論罪科刑法條
中華民國刑法第185條之4
駕駛動力交通工具發生交通事故，致人傷害而逃逸者，處6月以
上5年以下有期徒刑；致人於死或重傷而逃逸者，處1年以上7年
以下有期徒刑。
犯前項之罪，駕駛人於發生交通事故致人死傷係無過失者，減輕
或免除其刑。